臺灣臺南地方法院交通事件裁定　　　　 94年度交聲字第415號
移送機關　交通部公路總局嘉義區監理所麻豆監理站
受處分人
即異議人　甲○○○
上列受處分人因反道路交通管理處罰條例案件，對於交通部公路
總局嘉義區監理所麻豆監理站94年8月29日所為之裁決處分（處
分案號：麻監裁罰字第裁75-DT0000000號）聲明異議，本院裁定
如下：
    主  文
原處分撤銷。
甲○○○汽車駕駛人在道路收費停車處所停車，未依規定繳費，
處罰鍰新臺幣參佰元。
    理  由
一、原處分意旨略以：受處分人即異議人甲○○○所有之車牌號
    碼GR-0103號自用小客車，於民國94年5月7日中午12點03分
    左右，經人駕駛而停放在桃園縣龜山鄉○○○路○道路收費
    停車處所後，並未依照規定繳納停車費，桃園縣警察局交通
    隊警員發現後乃予以開單逕行舉發。後來原處分機關即交通
    部公路總局嘉義區監理所麻豆監理站經查證結果，亦認前述
    違規事實明確，而異議人復係該小客車之所有人，乃依照修
    正施行前之道路交通管理處罰條例第56條第1項第11款之規
    定，裁處異議人罰鍰新臺幣6百元等語。
二、聲明異議意旨則略以：受處分人即異議人甲○○○雖不否認
    其所有之車牌號碼GR-0103號自用小客車，於94年5月7日中
    午12點03分左右，有停放在桃園縣龜山鄉○○○路○道路收
    費停車處所等事實，然因該小客車駛離上開停車處所時，並
    未發現任何停車繳費通知單，異議人後來亦未收到催繳通知
    單，以致不知必須繳費之情事，而且亦無從繳納停車費用，
    顯見異議人並非存心不繳費。另異議人亦據此為由向桃園縣
    政府交通局申請補繳停車費，豈知竟遭該管機關以舉發相關
    作業符合法定行政程序為由而駁回。後來原處分機關即交通
    部公路總局嘉義區監理所麻豆監理站未經查明，即認為異議
    人之上述違規行為屬實，而裁處異議人罰鍰新臺幣6百元，
    故異議人不服該裁處，乃提起本件異議。
三、按汽車駕駛人在道路收費停車處所停車，未依規定繳費者，
    主管機關應書面通知駕駛人於7日內補繳，並收取必要之工
    本費用，逾期再不繳納，處新臺幣3百元罰鍰，94年2月5日
    修正公布，同年9月1日施行之現行道路交通管理處罰條例第
    56條第2項定有明文。而汽車駕駛人停車時，有在道路收費
    停車處所停車，不依規定繳費之情形者，處新臺幣6百元以
    上1千2百元以下罰鍰，修正施行前之同條例第56條第1項第
    11款則規定甚明。其次，汽車駕駛人有違規停車而駕駛人不
    在場之情形者，當場不能或不宜攔截製單舉發者，得對汽車
    所有人逕行舉發處罰；至前項逕行舉發，應記明車輛牌照號
    碼、車型等可資辨明之資料，查明汽車所有人姓名或名稱、
    住址後，製單舉發處罰之，道路交通管理處罰條例第7條之2
    第1項第3款及第2項亦規定甚明。至於「行為後本法有變更
    者，適用裁處時之規定，但裁處前之規定有利於行為人者，
    適用最有利於行為人之規定。」，社會秩序維護法第3條則
    定有明文，而道路交通管理處罰條例中雖無相關法律變更適
    用之規定，但因兩者均屬行政秩序罰類之法規，故違反道路
    交通管理處罰條例行為之處罰，亦應有前述「從新從輕」原
    則之類推適用。
四、經查：
    （一）受處分人即異議人甲○○○並不否認其所有之車牌號
          碼GR-0103號自用小客車，於94年5月7日中午12點03
          分左右，曾經人駕駛而停放在桃園縣龜山鄉○○○路
          之道路收費停車處所，後來亦未依規定繳納停車費等
          情事，且有桃園縣政府警察局桃警行交停字第DT0000
          000號舉發違反道路交通管理事件通知單影本及桃園
          縣政府交通局94年8月15日桃交停字第0940020562號
          函影本各1份附卷可參，故異議人所有之上開小客車
          ，於前述時、地，有經人駕駛並在道路收費停車處所
          停車，而未依規定繳費之事實，應尚可認定。
    （二）其次，汽車駕駛人在公告之路邊收費停車場停車而未
          立即繳費時，通常停車場巡場員雖會填製停車補繳費
          用通知單提示繳費，並以夾置於車前雨刷上之方式供
          駕駛人憑單繳費，然因汽車駕駛人使用公有停車場時
          ，隨即發生公物利用之權利義務關係，同時亦負有依
          規定於期限內繳交停車費用之義務。因此，公有停車
          場巡場員填製停車補繳費用通知單，並置於停放在路
          邊收費停車場之車輛雨刷下，以供駕駛人憑單補繳停
          車費用之相關行為，應僅係停車管理單位提醒停車駕
          駛人應依規定繳費之服務措施，所以駕駛人停車後如
          未收到該補繳費用通知單時，則仍應向該公有停車場
          停車管理單位查詢並繳交相關停車費用。基此，可知
          在路邊收費停車場停車之駕駛人，於停車當時即應依
          相關規定繳交停車費，而非於收到停車補繳費用通知
          單後，始負有依規定繳交停車費之義務，故將車停放
          在路邊收費停車場之車輛駕駛人，並不能僅因實際上
          未收到補繳費通知單，而主張其並無繳交停車費之義
          務。另汽車駕駛人停車於路邊收費停車場時，假若有
          實際上未收到補繳費通知單之情形時，則仍負有向公
          有停車場管理單位查詢其停車是否業經記錄，而有應
          依規定繳交停車費用等事宜之義務。至於停車場所管
          理人員未對停放於路邊收費停車場之車輛加以記錄，
          並填製停車補繳費通知單，以致該車輛駕駛人事後得
          以免繳停車費用，則係因停車管理單位事實上無從隨
          時隨地對於每一部停放之車輛予以詳細記錄填單，因
          之只能任由停車但未經記錄之駕駛人，僥倖享有因未
          經記錄而無須繳交停車費用之利益，然駕駛人則不得
          據此僥倖享有之免繳費利益，而主張實際上未收到繳
          費通知單即無須繳交停車費用。
    （三）據此，受處分人即異議人甲○○○實際上未收到任何
          繳交停車費用之通知單等情事縱然屬實，則其仍負有
          向公有停車場管理單位查詢其停車是否業經記錄，而
          有應依規定繳交停車費用等事宜之義務，而不能據此
          而主張其應無須繳費之義務。何況，本件停車收費之
          主管機關即桃園縣政府交通局為防範因「不知要繳費
          」及「停車繳費通知單開立後夾於擋風玻璃，可能被
          風吹掉或被人拿走而遺失」一節，除正式公告外，並
          於各收費路段均設置「『限停小型客貨車』，若停車
          未接獲繳費通知單，請逕洽停車管理課查詢，以免逾
          期受罰，查詢電話：00-0000000」等醒目告示等情，
          亦有上開桃園縣交通局桃交停字第0940025210號函1
          份存卷可憑，故異議人所辯：當時並未發現任何停車
          繳費通知單，異議人後來亦未收到催繳通知單，以致
          不知必須繳費之情事，而且亦無從繳納停車費用等語
          ，經核尚非可採，而異議人亦不能僅據其未收到停車
          繳費通知單，而免除其在道路收費停車處所停車，未
          依規定繳費之違規責任。
    （四）再者，前述94年2月5日修正公布，同年9月1日施行之
          現行道路交通管理處罰條例第56條第2項，雖新增訂
          汽車駕駛人在道路收費停車處所停車，未依規定繳費
          者，主管機關尚須以書面通知駕駛人於7日內補繳，
          並收取必要之工本費用，逾期再不繳納，始得處以新
          臺幣3百元之罰鍰等相關催繳通知程序，然有關汽車
          駕駛人在道路收費停車處所停車，未依規定繳費之相
          關處罰規定，在該條項修正施行前，則未有主管機關
          必須以書面通知駕駛人於7日內補繳之規定（修正前
          同條例第56條第1項第11款參照），而本件受處分人
          即異議人甲○○○所有之上述小客車，經人駕駛而停
          放於道路收費停車處所，不依規定繳費之違規時間，
          係在上開處罰條例修正施行前之94年5月7日，故停車
          收費之主管機關發現異議人未依規定繳費後，依照當
          時之處罰條例規定，尚無以書面通知駕駛人補繳之義
          務。從而，本院函詢桃園縣政府交通局結果，得知該
          交通局就本件異議人在桃園縣公有路邊停車格未依規
          定繳費一案，並無補發催繳通知等情，雖有桃園縣政
          府交通局94年9月20日桃交停字第0940025210號函1份
          在卷足考，然如前述，該交通局於當時依法既無補發
          催繳通知書之義務，則舉發單位及桃園縣警察局交通
          隊對於本件交通違規之相關舉發程序，經核即難認為
          有何違法不當之處。
    （五）然而，「行為後本法有變更者，適用裁處時之規定，
          但裁處前之規定有利於行為人者，適用最有利於行為
          人之規定。」，社會秩序維護法第3條則定有明文，
          而道路交通管理處罰條例中雖無相關法律變更適用之
          規定，但因兩者均屬行政秩序罰類之法規，故違反道
          路交通管理處罰條例行為之處罰，亦應有前述「從新
          從輕」原則之類推適用。基此，受處分人即異議人李
          王麗卿前述停車未依規定繳費行為之違規時間，經查
          係94年5月7日，而於異議人違規後之94年9月1日，上
          開道路交通管理處罰條例第56條中有關「汽車駕駛人
          在道路收費停車處所停車，未依規定繳費」之規定，
          業已修正變更並公布施行（道路交通管理處罰條例第
          56條，於94年2月5日經總統以華總1義字第094000177
          31號令修正公布，而行政院則於94年7月5日以院臺交
          字第0940029286號令發布，前開修正條文自94年9月1
          日開始施行）。又異議人違規時之道路交通管理處罰
          條例第56條第1項第11款規定：「汽車駕駛人停車時
          ，有在道路收費停車處所停車，不依規定繳費者，『
          處新臺幣6百元以上1千2百元以下罰鍰』。」；而現
          行之同條第2項之處罰規定則已修正為「處新臺幣3百
          元罰鍰」，比較上述新舊法之規定內容，顯然以新法
          之規定較有利於異議人。據此並參照前開「從新從輕
          」原則類推適用之說明內容，可知異議人之上開停車
          未依規定繳費之違規行為，應適用現行道路交通管理
          處罰條例第56條第2項之處罰規定，始為妥當。因此
          ，原處分機關即交通部公路總局嘉義區監理所麻豆監
          理站就異議人之上開違規行為，貿然依照修正施行前
          之道路交通管理處罰條例第56條第1項第11款之規定
          ，而裁處異議人罰鍰新臺幣6百元，於法即難認為無
          誤。
五、綜上所述，受處分人即異議人甲○○○所有之車牌號碼GR-0
    103號自用小客車，於上述時、地，經人駕駛而在桃園縣龜
    山鄉道路公有收費停車處所停車後，異議人或該實際駕駛人
    既未依照規定繳交停車費，則舉發單位即桃園縣警察局交通
    隊依照違規當時之道路交通管理處罰條例之相關規定，對於
    異議人之上述違規行為加以逕行舉發，雖難認為有何違誤，
    然原處分機關即交通部公路總局嘉義區監理所麻豆監理站就
    異議人之上開違規行為，未比較新舊法之輕重，即貿然依照
    修正施行前之道路交通管理處罰條例第56條第1項第11款規
    定，裁處異議人罰鍰新臺幣6百元，經核則非適當，故應由
    本院裁定將原處分予以撤銷。另因異議人所有之小客車於前
    述時、地，經人駕駛而有停車未依規定繳費之違規事實已甚
    明確，而異議人復係該小客車之所有人，故本院仍應依照現
    行之同條例第56條第2項之罰則規定，另為異議人如主文第2
    項所示之諭知，以資適法。
六、據上論斷，應依道路交通案件處理辦法第20條前段，裁定如
    主文。
中　　華　　民　　國　　94　　年　　11　　月  　10　　日
                  交通法庭   法　官　陳志成
以上正本證明與原本無異。
如不服本裁定應於送達後5日內向本院提出抗告狀（應附繕本）
。
            　　　　　　　　 書記官　黃瓊蘭
中　　華　　民　　國　　94　　年　　11　　月  　10　　日
